【裁判字號】    90,易,159
【裁判日期】    900308
【裁判案由】    竊盜
【裁判全文】
臺灣臺南地方法院刑事判決                            九十年度易字第一五九號
    公訴人  臺灣臺南地方法院檢察署檢察官
    被  告  乙○○
右列被告因竊盜案件，經檢察官提起公訴（八十九年度營偵字第一六九五號），本院
判決如左：
    主  文
乙○○攜帶兇器竊盜，處有期徒刑陸月，如易科罰金，以參佰元折算壹日，緩刑貳年
。扣案之袋子一個、塑膠繩二十二條、布手套一只及鐵鉤一支均沒收。
    事  實
一、乙○○於民國八十九年十二月六日上午十時許，意圖為自己不法之所有，攜帶袋
    子一個、塑膠繩二十二條、布手套一只及長約一百二十公分，客觀上足供為兇器
    使用之鐵鉤一支，侵入甲○○與其母親共同經營，坐落於臺南縣北門鄉○○村○
    ○○○路路口北側，以堤岸圍繞，已抽乾池水待捕捉之紅蟳養殖塭內（侵入附連
    圍繞之土地部分未據告訴），並以所攜帶之前揭鐵鉤為工具，將洞穴內之四隻紅
    蟳鉤出，破壞甲○○對各該紅蟳之支配持有關係，並以塑膠繩將四隻紅蟳綑綁後
    ，建立自己之支配持有關係，該四隻紅蟳之價值合計約新臺幣（下同）一千元，
    乙○○於竊取得手後，為甲○○發覺並報警查獲，當場從其身上扣得其所有供犯
    罪所用之袋子一個、塑膠繩二十二條、布手套一只及客觀上足供為兇器使用之鐵
    鉤一支。
二、案經臺南縣警察局學甲分局報告臺灣臺南地方法院檢察署檢察官偵查起訴。
    理  由
一、訊據被告乙○○於本院審理中固坦承對於右揭時、地，進入甲○○與其母親所共
    同經營之紅蟳養殖塭內，以所攜帶之長約一百二十公分，客觀上足供為兇器使用
    之鐵鉤將紅蟳養殖塭內之四隻紅蟳從洞穴內拉出，並將紅蟳綑綁之事實，惟被告
    於警訊中辯稱其以為該紅蟳塭係無人飼養云云（見臺南縣警察局學甲分局八十九
    年十月月六日訊問筆錄第四頁），復於本院審理時辯稱：其知道該蟳塭係他人所
    有，但誤以為養殖塭內之紅蟳係他人之棄置物始加以捕捉云云（見本院九十年一
    月三十日訊問筆錄）。惟查，證人甲○○於警訊中證稱：「我於八十九年十二月
    六日上午十時，在臺南縣北門雙春村南二線與保順路口北側漁塭，發現有一男子
    （按指被告乙○○）進入我所養殖漁塭竊取蟳，我立即打電話報警，並協同警方
    將其竊賊捕獲」，「目前我漁塭內均養殖蟳，目前正抽乾欲捕取」，「他（按指
    被告乙○○）進入抽乾漁塭內，然後看蟳在漁塭內的洞穴，然後以特製鐵鉤，把
    洞穴內的鉤出洞穴，並用塑膠繩將其綁住」等語（見警訊筆錄第六頁反面至第七
    頁），證人於審理中復證稱：「養殖魚塭是我與母親共同經營的，紅蟳是我在飼
    養」，「因捕捉紅蟳要先放水，且因養殖場佔地甚大，須放水二、三天，結果被
    告趁此時偷竊」，「（養殖場可否供人隨意出入？）沒有，屬於私人場地，且有
    堤岸阻隔」等語（見本院九十年二月八日訊問筆錄），是證人對被告以如何之手
    法竊取紅蟳，均指述歷歷，雖被告前於警訊中辯稱該蟳塭係無人飼養云云，復於
    審理中辯稱該蟳塭內之紅蟳係他人之棄置物云云，惟被告之供詞不惟前後不一致
    ，且被告既明知上開蟳塭係他人所經營，對於有堤岸阻隔之蟳塭內紅蟳之所有權
    ，本即應由歸該蟳塭經營者所有，始符一般情理，而紅蟳在客觀上並非無價值之
    物，於他人已抽乾池水欲進行捕捉之蟳塭內，具經濟價值之紅蟳焉有棄置任由他
    人恣意捕捉之理？此外，復有供犯罪所用，為被告所有之袋子一個、塑膠繩二十
    二條、布手套一只及客觀上足供為兇器使用之鐵鉤一支扣案足資佐憑，是被告所
    辯不足採信，其犯行堪以認定，應依法論科。
二、按被告所攜帶長約一百二十公分用以捕捉紅蟳之鐵鉤，客觀上具有危險性，足以
    傷害人之身體，為兇器之一種，而被告意圖為自己不法之所有，持上揭兇器竊取
    他人之且經濟價值之紅蟳四隻，核其所為，係犯刑法第三百二十一條第一項第三
    款之攜帶兇器竊盜罪。被告利用同一犯罪機會，於蟳塭內竊取他人所有之紅蟳四
    隻，係一個犯意接續多次行為，侵害一個法益，為接續犯，屬單純一罪。次按九
    十年一月四日經立法院修正通過，於同年月十日總統公布之刑法第四十一條第一
    項規定：「犯最重本刑為五年以下有期徒刑之罪，而受六月以下有期徒刑或拘役
    之宣告，因身體、教育、職業或家庭之關係因其他正當事由，執行顯有困難者，
    得以一元以上三元以下折算一日，易科罰金。但確因不執行所宣告之刑，難收矯
    正之效或難以維持法秩序者，不在此限」。本件被告既係於八十九年十二月六日
    犯本件之罪，依同法第二條第一項所規定：「行為後法律有變更者，適用裁判時
    之法律」，是被告於行為後，刑法第四十一條既於九十年一月十日公布施行，故
    應適用裁判時之新法，應無疑義。爰審酌被告犯罪之動機係欲不勞而獲、目的乃
    貪圖小利、手段、對刑法法益所生危害非鉅及其個人竊取紅蟳所得之利益僅一千
    元、其品行智識程度亦尚稱良好等一切情狀，量處如主文所示之刑，並諭知易科
    罰金之標準，以資懲儆。查被告前受有期徒刑以上刑之宣告，其五年以內未曾受
    有期徒刑以上刑之宣告，有卷附臺灣高等法院被告全國前案紀錄表在卷足據，經
    此起訴審判，當知所警惕，信無再犯之虞，本院認所宣告之刑以暫不執行為適當
    ，併諭知緩刑二年，用啟自信。扣案之袋子一個、塑膠繩二十二條、布手套一只
    及客觀上足供為兇器使用之鐵鉤一支，為供犯罪所用之物，且均屬被告所有，業
    據被告供稱在卷（見本院九十年一月三十日訊問筆錄、同年二月二十二日審理筆
    錄），爰均依刑法第三十八條第一項第二款之規定宣告沒收。
據上論斷，應依刑事訴訟法第二百九十九條第一項前段，刑法第三百二十一條第一項
第三款、第三十八條第一項第二款、第七十四條第二款、第四十一條第一項，罰金罰
鍰提高標準條例第二條，判決如主文。
本案經檢察官柯怡伶到庭執行職務。
中    華    民    國      九十      年        三      月       八       日
                              臺灣臺南地方法院刑事第二庭
                                  審判長法官  侯明正
                                        法官  張瑛宗
                                        法官  黃翰義
右正本證明與原本無異
如不服本判決應於送達後十日內向本院提出上訴狀
                                      書記官  陳金堂
中    華    民    國      九十      年        三      月       八       日
附錄本案論罪科刑法條全文：
刑法第三百二十一條第一項第三款
      犯竊盜罪而有左列情形之一者，處六月以上、五年以下有期徒刑：
      三、攜帶兇器而犯之者。


司法院資訊處製作；財團法人民間司法改革基金會備份。
